臺灣新北地方法院刑事判決
111年度審訴字第1045號
公  訴  人  臺灣新北地方檢察署檢察官
被      告  黃詩婷




選任辯護人  王子豪律師
上列被告因偽造文書案件，經檢察官提起公訴（110年度偵字第4
7284號、111年度偵字第19600號），被告於準備程序中就被訴事
實為有罪之陳述，經本院合議庭裁定改以簡式審判程序審理，判
決如下：
    主  文
黃詩婷犯如附表二所示之罪，各處如附表二主文欄所示之刑及沒
收。得易科罰金之部分，應執行有期徒刑柒月，如易科罰金，以
新臺幣壹仟元折算壹日。
    事實及理由
一、黃詩婷前在新北市○○區○○路000號16樓之8震源有限公司（下
    稱震源公司）擔任業務助理，負責辦理震源公司仲介外籍移
    工事務，包含為外籍移工申辦延長居留證業務，為從事業務
    之人。詎黃詩婷竟為下列犯行：
  ㈠震源公司為客戶宏華營造股份有限公司（下稱宏華公司）聘
    僱之越南籍移工PHAM VAN DU(中文姓名：范文餘)需申辦延
    長聘僱許可，黃詩婷本應依法先向勞動部申請同意延長聘僱
    許可期限，再將勞動部同意函交與震源公司派駐臺中之管理
    員董家溢，由董家溢持以向內政部移民署申請延長中華民國
    居留證，詎黃詩婷竟基於行使偽造公、私文書、使公務員登
    載不實之犯意，先於不詳時地，偽刻「震源有限公司」、「
    趙梨韶」、「宏華營造股份有限公司」、「陳宗興」之印章
    ，復於民國110年8月前某時，不詳地點，在震源公司專員董
    家溢之員工在職證明「公司名稱」、「負責人」欄位上，盜
    蓋上開「震源有限公司」及「趙梨韶」之印文各1枚；在PHA
    M VAN DU之外籍勞工專用居留案件申請表「服務處所（雇主
    姓名）」、「移民（仲介）公司名稱」欄上，盜蓋上開「宏
    華營造股份有限公司」、「陳宗興」、「震源有限公司」、
    「趙梨韶」之印文各1枚；在PHAM VAN DU在職證明書「公司
    名稱」、「負責人簽章」欄位上，盜蓋上開「宏華營造股份
    有限公司」、「陳宗興」之印文各1枚，另偽造勞動部以宏
    華公司為受文者、110年2月23日勞動發事字第1100918352號
    函1紙，連同上開偽造之震源公司專員董家溢之員工在職證
    明、在PHAM VAN DU之外籍勞工專用居留案件申請表、PHAM 
    VAN DU在職證明書，據以向內政部移民署中區事務大隊臺中
    市第一服務站（下稱臺中市第一服務站）申請延長PHAM VAN
     DU之延長居留證而行使之，臺中市第一服務站之承辦人員
    未察覺有異，登載PHAM VAN DU之延長居留資料後，核發PHA
    M VAN DU之中華民國居留證，足生損害於主管機關對於外籍
    移工居留管理之正確性及源有限公司。
  ㈡震源公司為客戶立竑營造股份有限公司（下稱立竑公司）聘
    僱之越南籍移工DO CONG BANG(中文姓名：杜公平)及NGUYEN
     VAN QUYNM(中文姓名：阮文炯)需申辦延長聘僱許可，黃詩
    婷本應依法先向勞動部申請同意延長聘僱許可期限，再持勞
    動部同意函向內政部移民署申辦延長中華民國居留證，嗣持
    延長後之中華民國居留證向勞保局辦理健保續保事宜，詎黃
    詩婷竟基於行使變造特種文書之犯意，於110年6月17日前某
    時，在震源公司，以小畫家軟體變造DO CONG BANG及NGUYEN
     VAN QUYNM之中華民國居留證之居留期限日期為「2022/12/
    14」及「2022/01/10」，嗣將上開2張居留證之電子影像檔
    案作為電子郵件附件，傳予健保局承辦人員而行使之，據以
    申辦DO CONG BANG及NGUYEN VAN QUYNM之健康保險，足生損
    害於主管機關對於外籍移工健康保險管理之正確性及震源公
    司。
  ㈢黃詩婷為求順利離職，本應在離職前依震源公司規定完成分
    內工作，詎竟基於偽造特種文書之犯意，於110年6月21日及
    23日，在震源公司，以小畫家軟體，將附表一所示11位外籍
    移工之中華民國居留證所載「本證有效期限」欄位均變造為
    「20 SEP 2021」，足生損害於11位外籍移工及震源公司。
二、證據：
　㈠被告黃詩婷於警詢、偵查、本院準備程序及審理時之自白。
　㈡告訴人震源公司之法定代理人趙梨韶於偵查中之指訴。
　㈢內政部移民署南區事務大隊110年12月15日移署南字第110849
    0668號書函、勞動部111年4月7日勞動發事字第1110005511
    號函、內政部移民署中區事務大隊臺中市第一服務站111年5
    月25日移署中中一服字第1118246697號書函暨附件外籍勞工
    專用居留案件申請表、偽造之勞動部110年2月23日勞動發事
    字第1100918352號函、委託書、在職證明書。
　㈣泰國籍移工THUEKHUN WASU(中文名：瓦署，護照號碼：MM000
    0000號)中華民國居留證影本、外國人居停留查詢資料、內
    政部移民署外人居停留資料查詢明細；泰國籍移工TETITANG
     YUTTHAKAN(中文名：如他竿，護照號碼：MM0000000號)中
    華民國居留證影本、外國人居停留查詢資料、內政部移民署
    外人居停留資料查詢明細；泰國籍工SICHANTHA SUMITR(中
    文名：暑迷，護照號碼：MM0000000號)中華民國居留證影本
    、外國人居停留查詢資料、內政部移民署外人居停留資料查
    詢明細；泰國籍移工THANONPUTSA VITIT(中文名：偉替，護
    照號碼：MM0000000號)中華民國居留證影本、外國人居停留
    查詢資料、內政部移民署外人居停留資料查詢明細；泰國籍
    移工CHUMKRATHOK MANA(中文名：馬那，護照號碼：MM00000
    00號)中華民國居留證影本、外國人居停留查詢資料、內政
    部移民署外人居停留資料查詢明細；泰國籍移工CHANDI KHA
    MKUAN(中文名：康寬，護照號碼：MM0000000號)中華民國居
    留證影本、外國人居停留查詢資料、內政部移民署外人居停
    留資料查詢明細；泰國籍移工PANKAEW WIWAT(中文名：威瓦
    ，護照號碼：MM0000000號)中華民國居留證影本、外國人居
    停留查詢資料、內政部移民署外人居停留資料查詢明細；泰
    國籍移工WONGDUANG KHANIT(中文名：叻尼，護照號碼：MM0
    000000號)中華民國居留證影本、外國人居停留查詢資料、
    內政部移民署外人居停留資料查詢明細；泰國籍移工AEMPAT
    CHA APHISIT（中文名：阿批喜，護照號碼：MM0000000號）
    中華民國居留證影本、外國人居停留查詢資料、內政部移民
    署外人居停留資料查詢明細；泰國籍移工DUANGPHOO SOMDET
    (中文名：宋貼，護照號碼：MM0000000號)中華民國居留證
    影本、外國人居停留查詢資料、內政部移民署外人居停留資
    料查詢明細；泰國籍移工PHATTHANAJIT SUNITTAYA(中文名
    ：叔尼他，護照號碼：MM0000000號)中華民國居留證影本、
    外國人居停留查詢資料、內政部移民署外人居停留資料查詢
    明細；越南籍移工NGUYEN VAN QUYNH(中文名：阮文炯，護
    照號碼：M0000000號)中華民國居留證影本、外國人居停留
    查詢資料、內政部移民署外人居停留資料查詢明細；越南籍
    移工DO CONG BANG(中文名：杜公平，護照號碼：M0000000
    號)中華民國居留證影本、外國人居停留查詢資料、內政部
    移民署外人居停留資料查詢明細。　　
三、論罪科刑：
  ㈠是核被告就事實一㈠所為，係犯刑法第211條及第216條之行使
    偽造公文書罪、同法第210條及第216條之行使偽造私文書罪
    、同法第214條使公務員登載不實罪。被告偽造私文書前盜
    刻印章、偽造印文之行為，均為偽造私文書之階段行為，且
    其偽造私文書之低度行為，復為行使之高度行為所吸收，均
    不另論罪。又被告係以一行為觸犯數罪名，為想像競合犯，
    應依刑法第55條規定從一重論以行使偽造公文書罪論斷；就
    事實一㈡所為，係犯刑法第212條及第216條之行使變造特種
    文書罪；就事實一㈢所為，係犯刑法第212條變造特種文書罪
    嫌。再被告就事實一㈡所為，雖分別變造DO CONG BANG及NGU
    YEN VAN QUYNM之中華民國居留證後行使之；就事實一㈢所為
    ，雖分別變造附表一所示11位外籍移工之中華民國居留證，
    然其各係基於單一之犯意，於密接之時間內為之，依一般社
    會健全觀念，難以強行分開，在刑法評價上，以分別視為數
    個舉動之接續實行，各合為包括之一行為予以評價較為合理
    。被告就事實一㈠至㈢犯行間，犯意各別、行為互殊，應分論
    併罰。至起訴意旨認被告就事實一㈠所為，尚涉犯行使變造
    特種文書罪嫌，容有誤會，附此敘明。
  ㈡爰審酌被告為貪圖方便，竟未依法向勞動部、內政部移民署
    、健保局申辦相關業務，任意行使偽造公、私文書、使公務
    員登載不實、行使變造特種文書或變造特種文書，嚴重影響
    外籍移工權益、告訴人辦理業務時效性及相關主管機關對外
    籍移工管理之正確性，所為應予非難，惟念其犯後坦承犯行
    ，態度尚佳，且無前科紀錄，有臺灣高等法院被告前案紀錄
    表在卷可憑，然迄未與告訴人達成和解或獲得諒解，兼衡其
    個人戶籍資料查詢結果註記為高職畢業之教育程度，於內政
    部移民署南區事務大隊屏東縣專勤隊調查中自陳勉持之家庭
    經濟狀況、素行、犯罪動機、目的、手段等一切情狀，分別
    量處如附表二主文欄所示之刑，並就得易科罰金之有期徒刑
    部分，諭知易科罰金之折算標準，且定應執行刑及諭知易科
    罰金之折算標準。 
　㈢至被告之辯護人雖請求給予緩刑宣告，惟考量被告迄未與告
　  訴人達成和解或得其宥恕，本院就本案情節及各項情狀為裁
　  量後，認所宣告之刑並無暫不執行為適當之情形，故不予宣
　  告緩刑，附此敘明。
四、沒收：
　㈠按偽造之印章、印文或署押，不問屬於犯人與否，沒收之，
    刑法第219條定有明文。而刑法第219條規定，係採義務沒收
    主義，凡偽造之印章、印文或署押，不論是否屬於犯人所有
    ，苟不能證明業已滅失，均應依法宣告沒收（最高法院96年
    度台上字第1310號判決意旨參照）。次按行為人用以詐欺取
    財之偽造、變造等書類，既已交付於被害人收受，則該物非
    屬行為人所有，除偽造書類上偽造之印文、署押，應依刑法
    第219條予以沒收外，即不得再對各該書類諭知沒收（最高
    法院43年台上字第747號判決先例意旨參照）。　
　㈡查被告盜刻之「震源有限公司」、「趙梨韶」、「宏華營造
    股份有限公司」、「陳宗興」印章各1個，偽造如附表三所
    示之印文共8枚，不問屬於犯人與否，皆應依刑法第219條規
    定宣告沒收。至被告就事實一㈠偽造之公、私文書，業經向
    行使臺中市第一服務站，非屬被告所有，爰不予宣告沒收。
  ㈢被告就事實一㈡㈢變造之中華民國居留證圖檔電磁紀錄，未據
    扣得相關電磁紀錄，應認被告變造圖檔之電磁紀錄已滅失，
    如宣告沒收，開啟刑事執行程序，恐徒增司法資源之煩累，
    爰依刑法第38條之2第2項規定，不予宣告沒收。　　
據上論斷，應依刑事訴訟法第273條之1第1項、第299條第1項前
段，判決如主文。
本案經檢察官陳建勳偵查起訴，由檢察官宋有容到庭執行職務。
中　　華　　民　　國　　111 　年　　11 　 月　　21　　日
                  刑事第二十三庭  法  官  龔書安
上列正本證明與原本無異。
如不服本判決，應於判決送達後20日內敘明上訴理由，向本院提
出上訴狀（應附繕本），上訴於臺灣高等法院。其未敘述上訴理
由者，應於上訴期間屆滿後20日內向本院補提理由書「切勿逕送
上級法院」。
                                  書記官  石秉弘
中　　華　　民　　國　　111 　年　　11　　月　　22　　日
附錄本案論罪科刑法條全文：
中華民國刑法第210條
偽造、變造私文書，足以生損害於公眾或他人者，處5年以下有
期徒刑。
　
中華民國刑法第211條
偽造、變造公文書，足以生損害於公眾或他人者，處1年以上7 
年以下有期徒刑　
　
中華民國刑法第216條
行使第210條至第215條之文書者，依偽造、變造文書或登載不實
事項或使登載不實事項之規定處斷。

中華民國刑法第217條
偽造印章、印文或署押，足以生損害於公眾或他人者，處3年以
下有期徒刑。
盜用印章、印文或署押，足以生損害於公眾或他人者，亦同。

中華民國刑法第214條
明知為不實之事項，而使公務員登載於職務上所掌之公文書，足
以生損害於公眾或他人者，處三年以下有期徒刑、拘役或一萬五
千元以下罰金。

中華民國刑法第212條
偽造、變造護照、旅券、免許證、特許證及關於品行、能力、服
務或其他相類之證書、介紹書，足以生損害於公眾或他人者，處
1年以下有期徒刑、拘役或9千元以下罰金。

附表一：
編號 外籍移工資料 1 泰國籍移工THUEKHUN WASU(中文名：瓦署，護照號碼：MM0000000號)中華民國居留證影本 2 泰國籍移工TETITANG YUTTHAKAN(中文名：如他竿，護照號碼：MM0000000號)中華民國居留證影本 3 泰國籍工SICHANTHA SUMITR(中文名：暑迷，護照號碼 ：MM0000000號)中華民國居留證影本 4 泰國籍移工THANONPUTSA VITIT(中文名：偉替，護照號碼：MM0000000號)中華民國居留證影本 5 泰國籍移工CHUMKRATHOK MANA(中文名：馬那，護照號碼：MM0000000號)中華民國居留證影本 6 泰國籍移工CHANDI KHAMKUAN(中文名：康寬，護照號碼 ：MM0000000號)中華民國居留證影本 7 泰國籍移工PANKAEW WIWAT(中文名：威瓦，護照號碼：MM0000000號)中華民國居留證影本 8 泰國籍移工WONGDUANG KHANIT(中文名：叻尼，護照號碼：MM0000000號)中華民國居留證影本 9 泰國籍移工AEMPATCHA APHISIT（中文名：阿批喜，護照號碼：MM0000000號）中華民國居留證影本 10 泰國籍移工DUANGPHOO SOMDET(中文名：宋貼，護照號碼：MM0000000號)中華民國居留證影本 11 泰國籍移工PHATTHANAJIT SUNITTAYA(中文名：叔尼他 ，護照號碼：MM0000000號)中華民國居留證影本 
　　　
附表二：
編號 事實 主文 1 事實一㈠ 黃詩婷犯行使偽造公文書罪，處有期徒刑壹年，未扣案之盜刻「震源有限公司」、「趙梨韶」、「宏華營造股份有限公司」、「陳宗興」之印章肆個、如附表三所示偽造之印文共捌枚，均沒收之。 2 事實一㈡ 黃詩婷犯行使變造特種文書罪，處有期徒刑貳月，如易科罰金，以新臺幣壹仟元折算壹日。 3 事實一㈢ 黃詩婷犯變造特種文書罪，處有期徒刑陸月，如易科罰金，以新臺幣壹仟元折算壹日。 

附表三：
編號 文件名稱 偽造內容 1 震源公司專員董家溢之員工在職證明 「震源有限公司」、「趙梨韶」印文各1枚 2 PHAM VAN DU之外籍勞工專用居留案件申請表 「震源有限公司」、「趙梨韶」、「宏華營造股份有限公司」、「陳宗興」印文各1枚 3 PHAM VAN DU在職證明書 「宏華營造股份有限公司」、「陳宗興」印文各1枚